【裁判字號】    91,易緝,275
【裁判日期】    920904
【裁判案由】    詐欺
【裁判全文】
臺灣高雄地方法院刑事判決                        九十一年度易緝字第二七五號
    公  訴  人  臺灣高雄地方法院檢察署檢察官
    被      告  甲○○
右列被告因詐欺案件，經檢察官提起公訴（八十八年度偵字第二九七○五號），本院
判決如左：
    主  文
甲○○無罪。
    理  由
一、公訴意旨略以：被告林國華（涉犯詐欺罪嫌部分，另案由本院判決無罪確定）意
    圖為自己不法之所有，明知自己無償債能力，竟於民國八十八年九月初某日與其
    妻林王寶瑞（經檢察官另併他案審理中）基於共同犯意之聯絡，共同持其向不詳
    姓名之人，以每張新臺幣（下同）四千元之代價，購入以鄭財成、財神企業商行
    梁進來、姿可貿易有限公司（負責人為潘進長）（以上三人均經檢察官另併他案
    審理中）及甲○○為發票人，如附表所示已無支付能力之支票（俗稱芭樂票），
    並持該四紙支票至高雄市○○區○○街三號乙○○住處，向乙○○佯稱為運費收
    入所收受之支票，而向乙○○借款，致使乙○○陷於錯誤而交付借款一百十三萬
    五千三百元。嗣乙○○屆期將前開支票提示均遭退票，被告林國華及其妻林王寶
    瑞又避不見面，始知受騙。因認被告、林王寶瑞及其他發票人間，共同犯有刑法
    第三百三十九條第一項之詐欺取財罪嫌云云。
二、按犯罪事實應依證據認定之，無證據不得推定其犯罪事實，刑事訴訟法第一百五
    十四條定有明文。而在訴訟上用以證明事實之證據，須於通常一般之人均不致於
    有所懷疑，而得確信其為真實之程度者，始得據以為有罪之認定；倘其證明尚未
    達到此一程度，而有合理之懷疑存在，致使無從為有罪之確信時，即應為無罪之
    判決（最高法院七十六年度台上字第四九八六號判例意旨參照）。又按事實審法
    院對於證據之取捨，依法雖有自由判斷之權，然積極證據不足證明犯罪事實時，
    被告之抗辯或反證縱屬虛偽，仍不能以此資為積極證據應予採信之理由（最高法
    院卅年上字四八二號判例意旨參照）。再按告訴人之告訴，係以使被告受刑事訴
    追為目的，是其陳述是否與事實相符，仍應調查其他證據以資審認（最高法院五
    十二年度台上字第一三○○號判例意旨參照）。
三、本件公訴人依據告訴人乙○○之指訴，及附表所示之支票影本，而認被告甲○○
    涉有詐欺取財罪嫌。訊據被告甲○○固不諱言曾向中興商業銀行三民分行，開立
    000000000000號支票存款戶等事實，惟堅決否認有何前開詐欺取財
    犯行，辯稱：上開支票存款帳戶係伊於八十八年間，受雇於某不詳真實姓名，綽
    號「阿鴻」之人負責看顧倉庫時，該綽號「阿鴻」之人要求伊提供身分證及協同
    辦理銀行戶頭以便將薪水匯入，當時伊即隨同該綽號「阿鴻」之人前往銀行辦理
    開戶，但伊並不知道所辦理者係支票存款戶頭，且伊任職後亦僅領得一個月薪資
    ，隨後至該綽號「阿鴻」之人及所開設之公司均人去樓空不知去向等語。經查：
（一）被告前於八十八年六月二十五日，向中興商業銀行三民分行開立支票存款帳號
      000000000000號帳戶之事實，有前開銀行九十二年五月十三日（
      九二）興民存字第一○七號函附開戶印鑑卡影本一份在卷可稽，顯見被告甲○
      ○確有開設上開帳戶之事實無訛，合先敘明。然訊據告訴人乙○○則於本院審
      理時陳稱：系爭支票係林國華、林王寶瑞所交付，伊並不認識被告甲○○等語
      （見本院九十二年五月十五日訊問筆錄），對照證人即同案被告林國華之妻林
      王寶瑞於本院審理時證稱：系爭支票係伊打電話向告訴人乙○○借款，告訴人
      將錢拿到伊經營之貨車停車場公司來交給伊，借款時伊先生並不知情，而發票
      人為甲○○的支票，係黃濯惠交付給伊支付貨車停車費，其他三張支票，則係
      田雅琍交付要伊幫忙調現的支票，伊並不知道係芭樂票等語（見本院八十九年
      易字第三一一九號卷，九十年五月三日訊問筆錄參照），是而本件票據借款行
      為，實係林王寶瑞與告訴人乙○○間所為，並無證據足資證明被告甲○○有介
      入是項票據借款行為，更遑論有共同詐欺取財犯行。
（二）另證人林王寶瑞所證稱交付伊支票之黃濯惠及田雅琍二人，經本院訊據證人田
      雅俐雖於本院審理時結證稱：林王寶瑞曾向其借過票，但系爭四紙支票均非其
      所交付，其均係開立交付個人支票或皇亦公司之支票等語（見本院九十二年八
      月二十一日訊問筆錄），對照證人林王寶瑞前開所證雖有不同，然此部分情節
      ，充其量均足認證人林王寶瑞及田雅琍所證互核不合，然該四紙支票既非被告
      甲○○交付告訴人，而本院遍查全卷又查無積極證據足證被告甲○○與林王寶
      瑞間就交付系爭四紙支票行為，有何犯意之聯絡，參諸前引法條、判例意旨及
      刑法詐欺罪犯罪構成要件之說明，自不能僅以被告借款時交付有被告甲○○開
      立之支票，即遽認其有詐欺犯行。此外，本院復查無其他證據足證被告有何詐
      欺犯行，參諸前引法條，依法自應為無罪之諭知。
四、另台灣高雄地方法院檢察署檢察官移送九十二年度偵字第六四九二號被告甲○○
    涉犯詐欺案件，認有連續犯之裁判上一罪關係，請求併辦審理，然本案被告上開
    行為既經本院審認為無罪，則與併辦部分並無任何裁判上一罪關係，應予退回移
    由檢察官另行處理，附此敘明。
據上論斷，應依刑事訴訟法第三百零一條第一項，判決如主文。
本件經檢察官沈志成到庭職行執務。
中      華      民      國      九十二      年     九     月     四     日
                              臺灣高雄地方法院刑事第六庭
                                  法  官  邱基峻
右正本證明與原本無異。
如不服本判決，應於判決送達後十日內，向本院提出上訴狀。
                                  書記官  顏平國
中    華    民    國      九十二      年        九      月      五      日
附表：
┌────────┬────────────┬────┬────────┐
│發  票  人      │  付  款  人            │票  號  │  額（新臺幣）  │
├────────┼────────────┼────┼────────┤
│姿可貿易有限公司│  臺灣土地銀行鳳北分行  │0000000 │387000          │
├────────┼────────────┼────┼────────┤
│財神企業行梁進來│  中興商業銀行南台南分行│0000000 │265000          │
├────────┼────────────┼────┼────────┤
│鄭財成          │  第一商業銀行灣內分行  │0000000 │346500          │
├────────┼────────────┼────┼────────┤
│甲○○          │  中興商業銀行三民分行  │0000000 │136300          │
└────────┴────────────┴────┴────────┘


司法院資訊處製作；財團法人民間司法改革基金會備份。
